【裁判字號】    99,事聲,37
【裁判日期】    990531
【裁判案由】    聲明異議（消債）
【裁判全文】
臺灣屏東地方法院民事裁定              99年度事聲字第37號
異  議  人  萬泰商業銀行股份有限公司
法定代理人  丙○○
代  理  人  甲○○
聲  請  人
即 債 務人  乙○○
上列當事人間聲請消費者債務清理事件，異議人對於民國99年4
月20日本院98年度司執消債更字第1 號所為更生方案認可之裁定
聲明異議，本院裁定如下：
    主  文
異議駁回。
    理  由
一、按關於更生或清算之程序，除本條例別有規定外，準用民事
    訴訟法之規定，消費者債務清理條例（下稱消債條例）第15
    條定有明文。而當事人對於司法事務官處理事件所為之終局
    處分，得於處分送達後10日之不變期間內，以書狀向司法事
    務官提出異議。司法事務官認前項異議有理由時，應另為適
    當之處分；認異議為無理由者，應送請法院裁定之。法院認
    第一項之異議為有理由時，應為適當之裁定；認異議為無理
    由者，應以裁定駁回之。民事訴訟法第240 條之4 第1 至3
    項定有明文。次按，本條例之制定，乃為使負債務之消費者
    依本條例所定程序清理其債務，以調整其與債權人及其他利
    害關係人之權利義務關係，保障債權人之公平受償，謀求消
    費者經濟生活之更生，進而健全社會經濟之發展，除有第63
    條所定之情形外，法院得斟酌裁量認可更生方案。而於債務
    人有薪資、執行業務所得或其他固定收入之情形下，依本條
    例第64條之規定，在除有本條第2 項所定之情形外，法院如
    認更生方案之條件公允者，即得不經債權人會議可決，逕依
    債務人之聲請或依職權以裁定認可更生方案；是以如無本條
    例第63條第1 項或第64條第2 項情形，法院自得斟酌債務人
    之資力狀況、債務人所提更生方案之還款成數及是否有浪費
    之情事、債務人實際生活上有無特殊困難等情狀而為更生方
    案之條件是否為公允之審認，進而裁量認可該更生方案。
二、本件異議意旨分別略以：相對人所有坐落門牌號碼為屏東縣
    九如鄉○○街26巷13號之不動產（下稱：系爭不動產），僅
    以公告現值表示其價值，應進行鑑價，始符本條例第64條第
    2 項第3 款之規定。又相對人之母親，應非無工作能力之人
    ，相對人應將扶養費移做清償，而相對人之父親，有無領取
    相關津貼補助，原裁定並未審酌，爰依法聲明異議等語。
三、經查：
(一)、聲請人雖以系爭不動產應經鑑價，而非僅以公告現值及課稅
    現值評估其之價值云云。惟所謂「公告現值」係直轄市或縣
    （市）政府，對於轄區內土地，經常調查其地價動態，繪製
    地價區段圖並估計區段地價後，提經地價評議委員會評定，
    據以編製土地現值表，於每年7 月1 日公告之地價，是公告
    現值之評定，自有其公信力，有最高法院86年度台上字第76
    5 號判決之意旨可資參照。是以公告現值既是直轄市或縣（
    市）政府每年對於轄區內土地，經常調查其地價動態而製作
    ，則公告現值應符合當年度經濟情勢，其所計算之價值可稱
    已貼近於市價，是系爭不動產應無鑑價之必要。
(二)、聲請人主張相對人母親應有工作能力及其父親應調查有無領
    取津貼云云。本院審酌債務人所得約為新台幣（下同）24,4
    74元，扣除還款金額12,410元後，所餘之12,064元倘依所住
    居之台灣省屏東縣依內政部社會司公佈之98年度每人每月最
    低生活費9,82 9元之標準，供相對人支付膳食、交通、勞健
    保、醫療及其他家庭生活等必要費用，及尚須履行對其父母
    之部分生活照料義務，則更生方案僅係維持基本生活所需，
    足認債務人已撙節支出盡力清償，同時兼顧到債權人權益之
    保障，揆諸前開說明，本院認為更生方案應屬公允、適當、
    可行。
四、綜上，債務人並無消費者債務清理條例第64條第2 項條所定
    不得認可之消極事由存在，且債權人聲明異議，未見具體指
    摘債務人配偶於將來更生履行階段可為自我照料，及提出客
    觀可憑資料供佐，故本院司法事務官不經債權人會議可決，
    予以認可該更生方案，以謀求債務人經濟生活之更生機會，
    並無不合；從而，異議非謂有理由，應予駁回。爰依民事訴
    訟法第240 條之4 第3 項裁定如主文。
中    華    民    國    99    年    5     月    31    日
                        民事庭  法  官  羅培毓
上為正本係照原本作成
如不服本裁定，應於裁定送達後10日內，以書狀向本院提出抗告
，並繳納抗告費新臺幣1千元。
中    華    民    國    99    年    5     月    31    日
                            書  記  官  鄭靜芳

司法院資訊處製作；財團法人民間司法改革基金會備份。
